臺灣桃園地方法院交通事件裁定　　　　 96年度交聲字第826號
原處分機關　交通部公路總局新竹區監理所中壢監理站
異　議　人
即受處分人　甲○○
上列受處分人因違反道路交通管理處罰條例案件，對於交通部公
路總局新竹區監理所中壢監理站中華民國96年11月2 日以壢監裁
罰字第裁53-Z00000000號裁決書所為之處分，聲明異議，本院裁
定如下：
    主      文
異議駁回。
    理      由
一、原處分意旨略以：異議人即受處分人甲○○駕駛台灣桃園地
    方法院民間公證人蔡佳燕事務所所有之車號8C－4566號自小
    客貨車，為警發現於民國96年7 月28日上午11時39分許，行
    經國道1 號南向55公里處，行駛路肩，且查該段違規路段並
    無開放路肩行駛，且於54.9公里處亦設有「禁行路肩」之標
    誌牌，而經原舉發機關內政部警政署國道公路警察局第一警
    察隊執勤員警現場目睹違規後，錄影存證舉發，並依道路交
    通管理處罰條例第33條第1 項第9 款規定，逕行舉發汽車所
    有人台灣桃園地方法院民間公證人蔡佳燕事務所，復經汽車
    所有人提供實際駕駛人即異議人甲○○年籍資料後，向桃園
    監理站申辦舉發通知單應歸責實際駕駛人而移由原處分機關
    交通部公路總局新竹區監理所中壢監理站處理，經原處分機
    關調查後認定違規事證明確，而於96年11月02日依道路交通
    管理處罰條例第33條第1 項第9 款、第63條第1 項第1 款規
    定，以壢監裁字第裁53-Z00000000號違反道路交通管理事件
    裁決書，認定異議人涉有「行駛高速公路違規使用路肩」違
    規行為，而予裁處罰鍰新台幣（下同）4000元並記違規點數
    1 點處分在案，此有內政部警政署國道公路警察局96年8 月
    16日公警局交字第Z00000000 號舉發違反道路交通管理事件
    通知單、交通部公路總局新竹區監理所中壢監理站96年11
    月02日壢監裁字第裁53-Z00000000號違反道路交通管理事件
    裁決書各1 紙在卷可稽，合先敘明。
二、異議意旨略以：異議人確實駕車行經系爭違規路段無誤，惟
    系爭路段介在進入中壢休息站出口與開放行駛路肩之間，是
    一般車流恢復正常行進線道之變換車道地段，車流交換頻繁
    ，且僅有200 公尺，若員警在路旁違規取締，在不到200 公
    尺之可視距離下，任何人不可能會有違規事實，又舉發單所
    稱國道南下55.1公里處，按現場實際標示其實是道路增加一
    線道之處，行為人並無行駛路肩之情形（因為兩者只有不到
    200 公尺）；又國道公路警察局第一警察隊員警黃昱維或員
    警林原正，當時並未於舉發現場，現場也無員警執行違規取
    締之標示行為、警車或其他標示，只留有手持錄影設備（俗
    稱DV）置放於南下55.1公里標示牌公路護欄上，而經異議人
    分別向國道公路警察局第一警察隊及桃園監理站聲明異議，
    該隊執行員警黃昱維或員警林原正，回函稱：「係本隊執勤
    員警現場目睹違規後...」，前項事實真是扯天下之大謊。
    況就本案事實言，該隊員警當時並未於舉發現場執行公權力
    ，卻採持續以錄影設備錄影之方式取締，基於公權力之執行
    不能以錄影設備完全取代，違法過度侵害人民權益，故此國
    道公路警察局第一警察隊錄影舉發所為之處分，顯有錯誤，
    爰具狀聲明異議，為此請撤銷原處分云云。
二、按汽車行駛於高速公路、快速公路或設站管制之道路，不遵
    使用限制、禁止、行車管制及管理事項之管制規則而有未依
    規定使用路肩者，處汽車駕駛人新臺幣（下同）3,000 元以
    上6,000 元以下罰鍰，並記違規點數1 點，道路交通管理處
    罰條例第33條第1 項第9 款及第63條第1 項第1 款分別定有
    明文。且依最新違反道路交通管理事件統一裁罰基準表之規
    定，小型車行駛高速公路違規行駛路肩，於到案日期前到案
    聽候裁決者，最低罰鍰額即為4,000 元。又按汽車駕駛人行
    駛路肩，當場不能或不宜舉發，得以非固定式科學儀器取得
    證據資料證明其行為違規，記明車輛牌照號碼、車型等可資
    辨明之資料，以汽車所有人為被通知人製單逕行舉發，此見
    同條例第7 條之2 第1 項第7 款、第2 項第2 款、第4 項規
    定即明。
三、經查：
  (一)本件異議人即受處分人甲○○於本院調查時自承：伊確實有
    於上開舉發違規時間駕駛車牌號碼8C -4566號自小客貨車，
    行經國道一號南向55公里處行駛路肩，且該處路段前於54.9
    公里處有禁行路肩之標誌牌等節無誤（詳本院96年12月7 日
    訊問筆錄第3 頁），而異議人行駛之車道確實屬路肩一節，
    亦據國道公路警察局第一警察隊員警黃昱維到庭證稱：國道
    一號高速公路南下進入中壢休息區○○路段最外側係輔助車
    道，非路肩，且以短虛線（筆錄誤植為短「曲」線）和其他
    車道隔離，由中壢服務區○○○○○路之路段亦屬供車輛加
    速進入高速公路之輔助車道，亦非路肩，異議人違規之路段
    為路肩，係由54.8延伸至55.4公里處等語明確（詳同上訊問
    筆錄第3 頁），足資佐證；並有員警庭呈「禁行路肩」標誌
    牌照片2 張、翻拍錄影舉發照片4 張、內政部警政署國道公
    路警察局公警局交字第Z00000000 號舉發違反道路交通管理
    事件通知單影本1 紙附卷可稽，另經本院當庭勘驗員警舉發
    拍攝之錄影影片，勘驗結果為：「一、影片拍攝路段確實高
    速公路路肩，且拍攝畫面連續無間斷。二、影片約為57秒時
    ，異議人車輛進入路段中，並於1 分鐘時離開畫面。確實行
    走於路肩。三、該處高速公路路段確實車流擁擠，車速緩慢
    。」，綜上，應認異議人於高速公路上違規行駛路肩，故此
    部分事實，至徵明確，洵堪認定。
  (二)異議人復以國道公路警察局第一警察隊員警黃昱維或員警林
    原正，當時並未於舉發現場，然原舉發機關內政部國道公路
    警察局第一警察隊就本案交通違規申訴竟於96年10月17日以
    公警一交字第0960174662號函覆稱：「係本隊執勤員警現場
    目睹違規後，錄影存證逕行舉發」，此與事實顯不相符等情
    。關於本件取締舉發之情形，證人即員警黃昱維於本院訊問
    時證稱：「當時我們執行巡邏勤務，我看到那段路肩車流很
    大，我就在該處架設攝影機，之後我就去巡邏，然後我會三
    不五時回去那個地方看，錄影完畢之後我回去拿錄影機，異
    議人違規情形我確實沒有親眼目睹。回函之所以會記載現場
    目睹，是因為回函承辦的員警未在現場，但有給我們舉發員
    警交辦單填寫供作回覆資料，我在交辦單上陳覆內容並沒有
    寫現場目睹，只有寫以科學儀器逕行舉發，回函承辦員警有
    所誤載。」等語（詳同日訊問筆錄第3 頁），故當時舉發情
    形確非由員警現場目睹一節洵堪認定，原處分機關惟不影響
    異議人前揭違規行駛路肩之事實，併予敘明。
  (三)又汽車駕駛人行駛路肩，當場不能或不宜攔截掣單舉發者，
    經以科學儀器取得證據資料證明其行為違規，得逕行舉發，
    且行駛路肩之違規，得以非固定式科學儀器取得證據資料證
    明其行為違規，道路交通管理處罰條例第7 條之2 第1 項第
    7 款、第2 項第2 款等規定均定有明文。關於本件違規時地
    之車況，舉發員警黃昱維證稱：本件舉發時該路段車流很大
    ，如果員警出面攔檢，後面車輛可能撞上，因此屬於不宜現
    場攔檢之路段等語明確（同上訊問筆錄第3 頁）。違規地點
    地處高速公路，僅供汽車行駛，且由上開勘驗現場錄影影片
    結果亦可知當時車流擁擠、車速緩慢，員警若以人身接近攔
    檢，面對行進間之車陣，恐有人身安全之虞；若以駕車方式
    靠近攔檢，不惟從交流道駛至該處，時效上難以掌握違規事
    實，且車輛眾多難以靠近，亦恐造成後方車流堵塞，是本件
    確實有道路交通管理處罰條例第7 條之2 第1 項之「不宜當
    場舉發」之情形，堪可認定。本件舉發員警既已將異議人未
    依規定行駛路肩之違規行為，以科學儀器逕行舉發之方式取
    得違規證據資料，本院審酌警員取締該違規行為之手段、目
    的，與本件異議人確實有於上開時、地駕駛車輛違規行駛於
    高速公路路肩情事，認該取締方式亦未逾行政法上之比例原
    則，衡之當時又有不宜攔截掣單舉發之情形，逕行舉發程序
    尚無違法之處。是異議人以員警未親眼目睹違規事實或親自
    取締，逕以請求予撤銷原處分，於法無據，難認為有理由。
四、綜上所述，原處分機關對受處分人之前揭違規行為，依據道
    路交通管理處罰條例第33條第1 項第9 款、第63條第1 項第
    1 款及違反道路交通管理事件統一裁罰基準表等規定，裁處
    受處分人罰鍰4,000 元，並記違規點數1 點，核無違誤。本
    件聲明異議，為無理由，應予駁回。
五、依道路交通管理處罰條例第87條第2 項、道路交通案件處理
    辦法第19條，裁定如主文。
中　　華　　民　　國　　96　　年　　12　　月　　19　　日
                  交通法庭    法　官  楊晴翔
以上正本證明與原本無異。
如不服本裁定，應於裁定送達後5 日內向本院提出抗告狀。
                                   書記官  范升福
中　　華　　民　　國　　96　　年　　12　　月　　24　　日
附錄：本案相關規定
道路交通管理處罰條例第7條之2
汽車駕駛人之行為有下列情形之一，當場不能或不宜攔截製單舉
發者，得逕行舉發：
一、闖紅燈或平交道。
二、搶越行人穿越道。
三、在道路收費停車處所停車，不依規定繳費。
四、不服指揮稽查而逃逸，或聞消防車、救護車、警備車、工程
救險車之警號不立即避讓。
五、違規停車或搶越行人穿越道，經各級學校交通服務隊現場導
護人員簽證檢舉。
六、行經設有收費站、地磅之道路，不依規定停車繳費或過磅。
七、經以科學儀器取得證據資料證明其行為違規。
前項第七款之科學儀器應採固定式，並定期於網站公布其設置地
點。但汽車駕駛人之行為屬下列情形之一者，不在此限：
一、蛇行、危險方式駕車或二輛以上之汽車競駛或競技。
二、行駛路肩。
三、違規超車。
四、違規停車而駕駛人不在場。
五、未依規定行駛車道。
六、未依規定變換車道。
七、未保持安全距離。
八、跨越禁止變換車道線或槽化線。
九、行車速度超過規定之最高速限或低於規定之最低速限。
十、汽車駕駛人或乘客未依規定繫安全帶。
十一、汽車駕駛人或附載座人未依規定戴安全帽。
對於前項第九款之違規行為，採用固定或非固定式科學儀器取得
證據資料證明者，於一般道路須至少於一百公尺，於高速公路、
快速公路須至少於三百公尺前，明顯標示之。
第一項逕行舉發，應記明車輛牌照號碼、車型等可資辨明之資料
，以汽車所有人為被通知人製單舉發。
